【裁判字號】    99,交抗,374
【裁判日期】    990504
【裁判案由】    聲明異議
【裁判全文】
臺灣高等法院臺中分院刑事裁定         99年度交抗字第374號
抗  告  人
即受處分人  甲○○
上列抗告人因聲明異議案件，不服臺灣臺中地方法院中華民國99
年3月30日所為裁定（99年度交聲字第1294號）提起抗告，本院
裁定如下：
    主  文
原裁定撤銷，發回臺灣臺中地方法院。
    理  由
一、抗告意旨詳如抗告狀所載。（如附件）
二、原審裁定意旨略以：(一)受處分人確有於上揭時、地，駕駛前
    開汽車，為警攔停舉發「拒絕接受酒精濃度測試檢定」之違
    規等情，有臺中縣警察局中縣警交字第HD0000000號舉發違
    反道路交通管理事件通知單1紙在卷可稽，此部分事實，堪
    予認定。受處分人雖質疑該酒測器之正確性及公信力，惟查
    舉發員警對受處分人執行酒精濃度檢測時所使用之呼氣酒精
    測試器（器號：038589D），係於98年12月15日由經濟部標
    準檢驗局檢定合格，其有效期限為1年，且該測試器在對受
    處分人測試時使用之次數為第17次，並未超過視同屆滿有效
    期限之1000次，此有經濟部標準檢驗局於98年12月15日核發
    之編號JO0000000號呼氣酒精測試器檢定合格證書及序號038
    589D、案號017之酒精濃度測試列表單各1份在卷可考。從而
    本件員警舉發時所使用之呼氣酒精測試器，既經經濟部標準
    檢驗局定期檢定合格，且檢測時仍在檢定合格之有效期限內
    ，堪認該呼氣酒精測試器應屬準確無誤。受處分人空言質疑
    該呼氣酒精測試器之正確性及公信力，要屬無據。(二)次按，
    經本院勘驗原處分機關隨文移送之臺中縣警察局99年2月23
    日中縣警交字第0990040109號函所附受處分人為警舉發當時
    之現場錄影光碟，其內容如下：(1)光碟檔名1.攔停前：於
    影片開始時，警方尾隨車牌號碼2210-SD號自用一般小客車
    （下稱系爭車輛）。於影片0分37秒，員警攔停上開車輛
    ，並將警車停於上開車輛後方。(2)光碟檔名2.拒測：於影
    片0分27秒，受處分人妻子要求看員警證件，員警表明為豐
    原分局合作派出所警員王加霖。於影片1分18秒，員警拿
    出酒測裝置。於影片1分34秒，員警要求受處分人至警車
    後方進行酒測。於影片2分3秒，受處分人與妻子要求喝水
    且等待15分鐘。於影片2分27秒，員警向受處分人解釋受
    處分人可以漱口，但不用等待15分鐘。於影片2分58秒至4
    分03秒，受處分人回系爭車輛拿礦泉水，員警等待受處分人
    喝完第1瓶水。於影片4分9秒至5分8秒，受處分人與妻子
    要求喝第2瓶水，受處分人回系爭車輛拿礦泉水並開始喝水
    ，員警再次告知受處分人酒後15分鐘內可以漱口，若已漱口
    即可直接進行酒測，並多次請受處分人至警車後方進行酒測
    ，惟受處分人仍在系爭車輛旁邊喝水。於影片5分12秒，
    員警第1次告知權益，受處分人繼續喝水。於影片5分58秒
    ，受處分人妻子要求看員警證件，員警第2次表明身分為豐
    原分局合作派出所警員王加霖。於影片6分43秒，受處分
    人喝完第2瓶水，員警要求酒測。於影片6分58秒，受處分
    人又回系爭車輛，員警乃至系爭車輛旁請受處分人至警車後
    方進行酒測，員警與受處分人妻子發生爭吵。於影片7分3
    8秒，受處分人到警車後方，進行第1次酒測，受處分人含住
    酒測器吹氣孔約4、5秒，酒測沒有成功，員警在旁教導受處
    分人大力吐氣。於影片7分57秒，進行第2次酒測，受處分
    人再含住酒測器吹氣孔約4、5秒，酒測沒有成功，員警在旁
    再次教導受處分人正確吐氣方式，並說受處分人氣沒有吹出
    來。於影片8分15秒，進行第3次酒測，酒測並未成功，員
    警教導受處分人吐氣不要中斷。於影片8分34秒，進行第4
    次酒測，酒測並未成功，員警再次教導受處分人要持續吐氣
    。於影片8分47秒，第2次告知權益。於影片8分53秒，
    進行第5次酒測，酒測並未成功，員警再教導受處分人正確
    之吐氣方式。於影片9分17秒，受處分人妻子質疑酒測器
    有問題。於影片9分37秒，受處分人妻子要求看員警證件
    ，員警第3次表明身分為豐原分局合作派出所警員王加霖。
    於影片10分12秒，進行第6 次酒測，酒測並未成功。於
    影片11分22秒，進行第7 次酒測，酒測並未成功。於影片
    13分17秒，員警再要求受處分人配合酒測，並第3次告知權
    益。於影片13分36秒，進行第8次酒測，酒測並未成功。
    於影片14分04秒，酒測器螢幕顯示為「請測試」，員警並
    告知受處分人本件以拒測開罰，並有全程錄音錄影為證。(3)
    光碟檔名6.拒簽收紅單：警請受處分人簽收舉發通知單，惟
    受處分人要求進行酒測，並拒絕簽收舉發通知單。(三)觀諸上
    開現場錄影光碟內容可知，本件經舉發員警進行酒精測試高
    達8 次，時間長達10餘分鐘，惟呼氣酒精測試器螢幕均顯示
    為“請測試”，參以「酒測器標準操作程序」所示，若酒測
    器主機出現「請測試」，則表示酒測器處於待測狀態，並未
    偵測到吐氣之情，有本院99年3月22日公務電話紀錄表在卷
    可參，足見上開8次檢測均未偵測到受處分人有吐氣之情形
    ；又受處分人一再以喝水為由，干擾員警進行酒測，且舉發
    員警業已多次教導受處分人正確之吹氣方式，以受處分人之
    年齡及生活智識程度，理應對於吐氣之方式有所了解；況該
    吐氣動作又係一般人均可完成之簡易動作，然受處分人於進
    行酒精濃度測試時，竟皆未按員警之指示，僅以嘴含住酒精
    測試器，以憋氣及斷斷續續吐氣之方式敷衍員警，顯見受處
    分人係以消極不配合之手段拒絕酒測，至堪認定。再查，呼
    氣酒精測試器既係設計專用於對不特定對象測試呼氣所含酒
    精濃度之儀器，其設計上自係以簡易為原則，亦即受測者僅
    需依正常方式吹氣，即可輕易完成檢測，當不致要求受測者
    需配合施行高難度之動作始能完成。是以，苟非受測者因抗
    拒測試，故意以唇、舌抵住吹管或其他方式減少吹氣進入儀
    器，當不致發生無法完成測試之情事，稽此受處分人拒絕酒
    測之違規事實，洵堪認定。(四)至於警察取締酒後駕車，於施
    測酒精濃度前，為避免受測者口腔中殘存酒精而影響施測結
    果之正確性，是警察於測量前應先告知並確認受測者已飲酒
    結束15分鐘以上「或」提供礦泉水給受測者漱口，此為「專
    業警察勤、業務執行程序彙編」中所明訂之標準作業程序，
    其目的在避免爭議，惟此並非具體之法律規範。本件觀諸上
    開現場錄影光碟內容可知，受處分人前後已喝下2瓶水，執
    勤員警顯已給予受測者漱口之機會，依上開作業程序之規定
    ，並無再等待15分鐘之必要，舉發員警之執法與上開行政規
    則並無違悖之處。受處分人指摘此部分執法不當云云，顯不
    可採。受處分人確有拒絕接受酒精濃度測試檢定之違規行為
    ，堪予認定。五、綜上所述，本件受處分人確有拒絕接受酒
    精濃度測試檢定之交通違規事實，堪予認定，受處分人執詞
    卸責，所辯並不足採。原處分機關以本案違規事實明確，依
    首揭規定，裁處受處分人罰鍰60,000元，並吊銷駕駛執照，
    及3年內不得考領駕駛執照，核無違誤，而予以裁定駁回抗
    告人即受處分人（下稱抗告人）之聲明異議等語，固非無見
    。
三、經查，按法院受理交通事件，準用刑事訴訟法之規定；其處
    理辦法，由司法院會同行政院定之，道路交通管理處罰條例
    第89條定有明文。聲明異議案件之處理，除準用刑事訴訟法
    有關規定外，依道路交通案件處理辦法之規定處理之；交通
    法庭就聲明異議之案件，必要時，得訊問受處分人及其他關
    係人，並得傳喚證人，命行鑑定，實施勘驗，亦為該辦法第
    4條第1項及第16條所明定。查，本件原審係根據原處分機關
    隨文移送之臺中縣警察局99年2月23日中縣警交字第0990040
    109 號函所附受處分人為警舉發當時之現場錄影光碟，自行
    勘驗後認抗告人因抗拒測試，故意以唇、舌抵住吹管或其他
    方式減少吹氣進入儀器，致發生無法完成測試之情事，因而
    認定抗告人確有拒絕酒測之違規事實，原審勘驗該現場錄影
    光碟時，並未傳喚抗告人到場，使抗告人對勘驗結果有表示
    意見之機會，則原裁定將自行勘驗該現場錄影光碟之勘驗結
    果，資為認定抗告人違規之證據，顯有可議。另抗告人既堅
    稱並非故意拒絕接受酒精濃度測試，此攸關抗告人究竟有上
    開違規情事，原審法院並未將舉發員警列為人證，以之為證
    據方法，傳喚到庭，查明本案之取締經過，並予抗告分人詢
    問之權利，亦難謂妥適。是抗告人抗告指摘原裁定不當，為
    有理由，應由本院將原裁定予以撤銷，發回原審法院更為裁
    定。
四、據上論結，應依道路交通案件處理辦法第26條，刑事訴訟法
    第413條，裁定如主文。
中    華    民    國    99    年     5    月     4    日
            刑事第五庭  審判長法  官  趙  春  碧
                              法  官  賴  恭  利
                              法  官  何  秀  燕
以上正本證明與原本無異。
不得抗告。
                              書記官  郭  振  祥
中    華    民    國    99    年     5    月     4    日

司法院資訊處製作；財團法人民間司法改革基金會備份。
